---
title: "ベータ回帰, ガンマ回帰, 指数-ガウス回帰"
output: html_notebook
---

# Beta Regression

### ベータ回帰モデルで利用するデータ

- `betareg`パッケージの`GasolineYield`データを用いる
    - 原油からガソリンが得られる割合(`yield`), 原油が全て気化した温度(華氏, `temp`), 重力や圧力, 原油の10%が気化した温度から因子(`batch`)などが含まれる

```{r}
install.packages("betareg")
library(betareg)
data("GasolineYield", package = "betareg")
names(GasolineYield)
```

### ベータ回帰モデルで利用するデータの要約統計量

- データの要約統計量を確認する

```{r}
summary(GasolineYield)
```

### ベータ回帰モデルで利用するデータのヒストグラム

- `yield`の概要をヒストグラムを描画して確認する

```{r}
library(ggplot2)
ggplot(GasolineYield) +
  aes(x = yield) +
  geom_histogram()
```

###

- `temp`の概要をヒストグラムを描画して確認する

```{r}
ggplot(GasolineYield) +
  aes(x = temp) +
  geom_histogram()
```

### ベータ回帰モデルで利用するデータの散布図

- 変数間の関係をペアプロットで確認する

```{r}
library(GGally)
library(dplyr)
GasolineYield %>% 
  dplyr::select(yield, 
                temp,
                batch) %>% 
  ggpairs()
```

### ベータ回帰モデルの推定

- ベータ回帰モデルを推定する
    - `betareg`パッケージの`betareg()`関数を用いる

```{r}
gs.beta <- betareg(yield ~ batch + temp,
                   data = GasolineYield)
```

### ベータ回帰モデルの結果

```{r}
summary(gs.beta)
```


### 推定結果の確認

- 推定された結果を散布図上に表示して確認する

```{r}
GasolineYield %>% 
  mutate(
    predict = 
      predict(gs.beta, 
              type = "response",
              newdata = .)) %>%
  ggplot() +
  aes(x = yield,
      y = predict) +
  geom_point() +
  geom_abline(slope = 1,
              intercept = 0, 
              linetype = "dashed")
```

# Gamma Regression

### ガンマ回帰モデルで利用するデータ

- `Zelig`パッケージの`coalition`データを利用する
    - ヨーロッパ(+カナダ)15カ国における連立政権の生存期間(`duration`)に関するデータ
    - 議会における政党数の指標(`fract`)や内閣が議会で多数派を占めるのかを示すダミー変数(`numst2`)などが含まれる

```{r}
install.packages("devtools")
devtools::install_github("IQSS/Zelig")
data(coalition, package = "Zelig")
names(coalition)
```

### ガンマ回帰モデルで利用するデータの要約統計量

- データの要約統計量を確認する

```{r}
summary(coalition)
```

### ガンマ回帰モデルで利用するデータのヒストグラム

- `duration`の概要をヒストグラムを描画して確認する

```{r}
ggplot(coalition) +
  aes(x = duration,
      y = ..density..) +
  geom_histogram() +
  geom_density(fill = "lightblue", 
               alpha = 0.5)
```

###

- `fract`の概要をヒストグラムを描画して確認する

```{r}
ggplot(coalition) +
  aes(x = fract,
      y = ..density..) +
  geom_histogram() +
  geom_density(fill = "lightblue", 
               alpha = 0.5)
```

### ガンマ回帰モデルで利用するデータの散布図

- 変数間の関係をペアプロットで確認する

```{r}
coalition %>% 
  dplyr::select(duration,
                fract, 
                numst2) %>% 
  mutate(across(numst2,
                as.factor)) %>% 
  ggpairs()
```

### ガンマ回帰モデルの推定

- ガンマ回帰モデルを推定する

```{r}
coa.gam <- glm(duration ~ fract + numst2,
               data = coalition,
               family = Gamma)
```

### ガンマ回帰モデルの結果

```{r}
summary(coa.gam)
```

### 推定結果の確認

- 推定された結果を散布図上に表示して確認する

```{r}
coalition %>% 
  mutate(predict =
           predict(coa.gam,
                   type = "response", 
                   newdata = .)) %>% 
  ggplot() +
  aes(x = duration,
      y = predict) +
  geom_point() +
  geom_abline(slope = 1, 
              intercept = 0, 
              linetype = "dashed")
```

# Ex-Gaussian Regression

### 指数-ガウス分布

- 指数-ガウス分布は指数分布とガウス(正規)分布の重なったような分布
- シミュレーションデータによって確認する

```{r}
install.packages("gamlss")
install.packages("tidyr")
library(gamlss)
library(tidyr)
df <- data.frame(
  norm    = rnorm(1000, mean = 10, sd = 1),
  exp     = rexp(1000,  rate = 0.5),
  exGauss = rexGAUS(2000, mu = 10,
                    sigma = 1, nu = 1/0.5)) %>% 
  mutate(norm_exp = norm + exp) %>%
  tidyr::pivot_longer(cols = everything(),
                      names_to = "key",
                      values_to = "value") %>%
  transform(key = factor(key,
                         levels = c("norm", "exp",
                                    "norm_exp","exGauss")))
```

### 指数-ガウス分布のプロット

```{r}
ggplot(df) +
  aes(value, fill = key) +
  geom_histogram() +
  facet_wrap(~key)
```

### 指数-ガウス回帰モデルで利用するデータ

- `lme4`パッケージの`sleepstudy`データを利用する
    - 睡眠時間を制限された被験者の反応速度(`Reaction`)

```{r}
data(sleepstudy, package = "lme4")
names(sleepstudy)
```

### 指数-ガウス回帰モデルで利用するデータの要約統計量

- データの要約統計量を確認する

```{r}
summary(sleepstudy)
```

### 指数-ガウス回帰モデルで利用するデータのヒストグラム

- `Reaction`の概要をヒストグラムを描画して確認する

```{r}
ggplot(sleepstudy) + 
  aes(x = Reaction,
      y = ..density..) +
  geom_histogram() +
  geom_density(fill = "lightblue", 
               alpha = 0.5)
```

### 指数- ガウス回帰モデルで利用するデータの散布図

- 変数間の関係を散布図で確認する

```{r}
ggplot(sleepstudy) +
  aes(x = Days,
      y = Reaction) +
  geom_point()
```

### 指数-ガウス回帰モデルの推定

- 指数-ガウス回帰モデルを推定する
    - `gamlss`パッケージの`gamlss()`関数を用いる

```{r}
sleep.model <- gamlss(Reaction ~ Days,
                      data = sleepstudy,
                      family = exGAUS, 
                      mu.fix = FALSE,
                      sigma.fix = FALSE,
                      nu.fix = FALSE)
```


### 指数-ガウス回帰モデルの結果

```{r}
summary(sleep.model)
```

### 推定結果の確認

- 推定された結果を散布図上に表示して確認する

```{r}
sleepstudy %>% 
  mutate(
    predict = 
      predict(sleep.model, 
              type = "response", 
              newdata = .)) %>% 
  ggplot(aes(Reaction, predict)) +
  geom_point() +
  geom_abline(slope = 1,
              intercept = 0, 
              linetype = "dashed")
```
