---
title: "Hurdleモデル ゼロ過剰モデル"
output: html_notebook
---

# Today's dataset

### 今日使うデータ

- `AER`パッケージに含まれている`NMES1988`データを用いる
    - 1987年から1988年に実施された米国全国医療費調査（NMES）
    - 対象は66歳以上

```{r}
install.packages("AER")
library(AER)
data("NMES1988")
```

### 変数の説明

- `NMES1988`データの中には診療所(physician office)への訪問回数(`visits`)や入院日数(`hospital`), 健康状態に対する自己認識(`health`)などが含まれている

```{r}
names(NMES1988)
```

### データ構造の確認

- サンプルサイズは4406と比較的大きなデータとなっている
    - 基本は整数値(integer)だが, 値に文字が表示されるものは因子(factor)になっている

```{r}
library(dplyr)
glimpse(NMES1988)
```


### データの要約統計量

- データの要約統計量を確認する

```{r}
summary(NMES1988)
```

### データの平均と分散

- `summarise`を利用して平均と分散を計算する

```{r}
NMES1988 %>% 
  summarise(mean = mean(visits),
            var = var(visits),
            ratio = var(visits) / mean(visits))
```

### ヒストグラム

- データの概要をヒストグラムを描画して確認する

```{r}
library(ggplot2)
ggplot(NMES1988) +
  aes(visits) +
  geom_histogram()
```

### ペアプロット

- 変数間の関係をペアプロットで確認する
    - `dplyr::select()`関数を利用してペアプロットをしたい変数に絞ってから行う

```{r}
library(GGally)
NMES1988 %>% 
  dplyr::select(visits,
                hospital,
                health,
                age, 
                income) %>% 
  ggpairs()
```

# モデル推定

### ポアソン回帰モデルの推定

- まず, ポアソン回帰モデルを推定する

```{r}
formula <- formula(visits ~ hospital + health + chronic +
                            adl + region + age + afam + 
                            gender + married + 
                            school + income + insurance)
nmes.poi <- glm(formula, 
                data = NMES1988, 
                family = poisson(link = "log"))
```

### ポアソン回帰モデルの結果

- `jtools`パッケージの`summ()`関数を利用して結果を確認する

```{r}
library(jtools)
summ(nmes.poi)
```

### 推定結果の確認(グラフ)

- 推定された結果を散布図上に表示して確認する

```{r sca2}
NMES1988 %>% 
  mutate(
    predict = predict(nmes.poi,
                      type = "response",
                      newdata = .)) %>% 
  ggplot() +
  aes(x = visits,
      y = predict) +
  geom_point() +
  geom_abline(slope = 1, 
              intercept = 0, 
              linetype = "dashed")
```

### 負の二項分布モデルの推定

- まず, 負の二項分布モデルを推定する

```{r}
library(MASS)
nmes.nb <- glm.nb(formula, 
                  data = NMES1988)
```

### 

```{r}
summ(nmes.nb)
```

### 推定結果の確認

- 推定された結果を散布図上に表示して確認する

```{r}
NMES1988 %>% 
  mutate(
    predict = predict(nmes.nb, 
                      type = "response",
                      newdata = .)) %>% 
  ggplot() +
  aes(x = visits,
      y = predict) +
  geom_point() +
  geom_abline(slope = 1,
              intercept = 0,
              linetype = "dashed")
```

### ハードルポアソン回帰モデルの推定

- まず, ハードルポアソン回帰モデルを推定する
    - バードルポアソン回帰を行うには`pscl`パッケージの`hurdle()`関数を利用する

```{r}
library(pscl)
nmes.hpoi <- hurdle(formula, 
                    data = NMES1988,
                    dist = "poisson", 
                    zero.dist = "binomial")
```

### ハードルポアソン回帰モデルの結果

- `summary()`関数を利用して結果を確認する

```{r}
summary(nmes.hpoi)
```

### ハードルポアソン回帰モデルの結果

- `jtools`パッケージではハードルモデルを扱えないため, `stargazer`パッケージを利用する

```{r}
library(stargazer)
stargazer(nmes.hpoi, type = "text", style = "all2", ci = TRUE,
          star.cutoffs = NA, omit.table.layout = 'n',
          align = TRUE)
```

### 推定結果の確認

- 推定された結果を散布図上に表示して確認する

```{r}
NMES1988 %>% 
  mutate(
    predict = predict(nmes.hpoi, 
                      type = "response", 
                      newdata = .)) %>% 
  ggplot() +
  aes(x = visits,
      y = predict) +
  geom_point() +
  geom_abline(slope = 1,
              intercept = 0, 
              linetype = "dashed")
```

### ハードル負の二項分布モデルの推定

- まず, ハードル負の二項分布モデルを推定する
    - 引数で`dist = "negbin"`, `zero.dist = "binomial"`と指定する
    
```{r}
nmes.hnb <- hurdle(formula, 
                   data = NMES1988,
                   dist = "negbin", 
                   zero.dist = "binomial")
```

### ハードル負の二項分布モデルの結果

- `summary()`関数を利用して結果を確認する

```{r}
summary(nmes.hnb)
```

### ハードル負の二項分布モデルの結果

```{r eval=FALSE}
stargazer(nmes.hnb, type = "text", style = "all2", ci = TRUE,
          star.cutoffs = NA, omit.table.layout = 'n',
          align = TRUE)
```


### 推定結果の確認

- 推定された結果を散布図上に表示して確認する

```{r}
NMES1988 %>% 
  mutate(
    predict = predict(nmes.hnb,
                      type = "response", 
                      newdata = .)) %>% 
  ggplot() +
  aes(x = visits,
      y = predict) +
  geom_point() +
  geom_abline(slope = 1,
              intercept = 0,
              linetype = "dashed")
```

### ゼロ過剰ポアソン回帰モデルの推定

- まず, ゼロ過剰ポアソン回帰モデルを推定する
    - 同じく`pscl`パッケージの`zeroinfl()`関数を利用する
    - 引数で`dist = "poisson"`と指定すればゼロ過剰ポアソンとなる

```{r}
nmes.zip <- zeroinfl(formula, 
                     data = NMES1988,
                     dist = "poisson")
```

### ゼロ過剰ポアソン回帰モデルの結果

- `summary()`関数を利用して結果を確認する

```{r}
summary(nmes.zip)
```

### ゼロ過剰ポアソン回帰モデルの結果

```{r}
stargazer(nmes.zip, type = "text", style = "all2", ci = TRUE,
          star.cutoffs = NA, omit.table.layout = 'n',
          align = TRUE)
```

### 推定結果の確認

- 推定された結果を散布図上に表示して確認する

```{r}
NMES1988 %>% 
  mutate(
    predict = predict(nmes.zip,
                      type = "response", 
                      newdata = .)) %>% 
  ggplot() +
  aes(x = visits,
      y = predict) +
  geom_point() +
  geom_abline(slope = 1, 
              intercept = 0, 
              linetype = "dashed")
```

### ゼロ過剰負の二項分布モデルの推定

- まず, ゼロ過剰負の二項分布モデルを推定する

```{r}
nmes.zinb <- zeroinfl(formula, 
                      data = NMES1988,
                      dist = "negbin")
```

### ゼロ過剰負の二項分布モデルの結果

- `summary()`関数を利用して結果を確認する

```{r}
summary(nmes.zinb)
```

### ゼロ過剰負の二項分布モデルの結果

```{r eval=FALSE}
stargazer(nmes.zinb, type = "text", style = "all2", ci = TRUE,
          star.cutoffs = NA, omit.table.layout = 'n',
          align = TRUE)
```

### 推定結果の確認

- 推定された結果を散布図上に表示して確認する

```{r}
NMES1988 %>% 
  mutate(
    predict = predict(nmes.zinb, 
                      type = "response",
                      newdata = .)) %>% 
  ggplot() +
  aes(x = visits,
      y = predict) +
  geom_point() +
  geom_abline(slope = 1, intercept = 0, 
              linetype = "dashed")
```

# モデル比較

### 表による比較

```{r}
stargazer(nmes.poi, 
          nmes.nb, 
          nmes.hpoi,
          nmes.hnb,
          nmes.zip, 
          nmes.zinb, 
          type = "text", style = "all2", ci = TRUE,
          star.cutoffs = NA, omit.table.layout = 'n',
          align = TRUE)
```

