---
title: "Rの導入と単回帰分析"
output: html_notebook
---

### 作業ディレクトリの指定

プロジェクトからではなく, 直接R(Studio)を開いた場合, 作業ディレクトリ(フォルダ)の指定が必要.
作業ディレクトリを指定しない場合, Documentなどがデフォルトで指定されている場合が多い.
現在の作業ディレクトリを確認するためには`getwd()`関数.

```{r}
getwd()
```

任意の作業ディレクトリを指定するためには, `setwd()`関数.
パスの指定は相対パスでも絶対パスでも可.

```{r}
#setwd("ここにパスを打ち込む")
```

### 新しいディレクトリ(フォルダ)の作成

新しいディレクトリ(フォルダ)を作成するためには`dir.create()`関数を利用する.
`data`というディレクトリを作成する.
`data`のように関数内でその関数の処理を指定するものを引数という.

```{r}
dir.create("data")
```

### ディレクトリの内容を確認

作業ディレクトリの内容を確認するには, `list.files()`関数.

```{r}
list.files()
```

### パッケージのインストール

Rにはデフォルトで様々な関数が登録されている.
それに加えて, CRAN(読み方はしーらん)に様々な人がパッケージとして関数を公開している.
CRANに登録されたパッケージをインストールするには, `install.packages()`関数を利用.

```{r}
install.packages("dplyr")
install.packages("readr")
install.packages("ggplot2")
```

### パッケージの利用

インストールされたファイルなどは適当な場所に保存されるのでユーザーが操作する必要はない.
インストールしたパッケージを利用するには, `library()`関数で利用するパッケージ名を指定し, パッケージを読み込む.
この作業はセッションを再開する度に必要.

```{r library, eval=TRUE}
library(dplyr)
library(readr)
library(ggplot2)
```

### `here`パッケージ

データの場所の指定は相対パスか絶対パスで指定できる.
しかし, OSによりパスの表記方法が異なる.
この問題を解決してくれるのが`here`パッケージ.
プロジェクト(.Rproj)を起点にデータがどこにあるのかOSに関わらず同様に記述できる.
フォルダはいくつあっても構わない.

```{r}
install.packages("here")
library(here)
#here("フォルダ名", "ファイル名")
```

### HELPの利用

授業内で各パッケージや関数の使い方をすべて説明することはできない.
わからなければ各自でvignetteやHELPを参照の上質問へ.
HELPの出し方は`?`を知りたい関数やパッケージ名の前につける.
`?`を2個つける(`??`)と単語検索のように利用できる.

```{r}
?library
?ggplot2
??dplyr
```
### データの読み込み

『家計調査』2017年11月、第2−6表「年間収入階級別1世帯当たり1か月間の収入と支出」から作成した所得階級と支出のデータ`kakei201709_l18.csv`を用いる.
月間消費支出(円)(`CONS`), 月間消費支出(1万円)(`CONS1`), 年間収入(1万円)(INC), 有業人員(人)(`WORK`).
いずれも調査世帯の平均値.

```{r}
kakei <- readr::read_csv(here("data", "kakei201709_l18.csv"))
names(kakei)
```

### データ構造の把握

データを読み込んだらどのようなデータで構成されているのか確認を行う.
`dplyr`パッケージの`glimpse`関数を利用する.
`dplyr::glimpse`は`dplyr`パッケージの`glimpse`関数を利用することを明示的に示す記法であり, `library`すれば基本的には必要はない.

```{r}
dplyr::glimpse(kakei)
```

### 記述統計の確認

データ構造を確認したら, 次に記述統計を確認する.
記述統計を把握するには, `summary`を利用する.

```{r}
summary(kakei)
```

### ヒストグラムの描画

記述統計を把握したら, ヒストグラムを描いてデータをグラフで確認する.
`ggplot2`パッケージをの`geom_histogram()`関数を使ってヒストグラムを描く.

```{r}
ggplot(data = kakei) +
  aes(x = CONS1) +
  geom_histogram() +
  xlab("Consumption (10,000 yen)") +
  ggtitle("Histogram")
```

### 散布図の描画

2変数間の関係を把握するために散布図を描くには, `geom_point()`関数を利用する.

```{r}
ggplot(data = kakei) +
  aes(x = INC, y = CONS1) +
  geom_point() + 
  xlab("Income (10,000 yen)") + 
  ylab("Consumption (10,000 yen)") +
  ggtitle("Scatter plot")
```

### 単回帰分析

最小二乗法を用いて単回帰分析を行うためには, `lm()`関数を利用する.
第1引数に分析のモデルを指定する.
`~`の前に応答変数を, `~`の後に説明変数を指定する.

```{r}
ols1 <- lm(CONS1 ~ INC, data = kakei)
```

### 結果の示し方

`summary()`関数で結果を見るのが一般的だが, `jtools`パッケージの`summ()`関数や`stargazer`パッケージの`stargazer()`関数などを使うほうが良い.
`jtools`パッケージは自分が結果を見るときに使うのがおすすめ.
`stargazer`パッケージは結果をそのまま論文などに転載したいときにおすすめ.

```{r}
install.packages("jtools")
library(jtools)
jtools::summ(ols1)
```

### 回帰係数の95%信頼区間を表示

回帰係数の95%信頼区間を表示するには, `summ(coefint = TRUE)`を指定する.

```{r}
summ(ols1, confint = TRUE)
```

### 結果を論文に掲載する

結果を論文に掲載できるようにきれいに整形するには`stargazer`パッケージを利用するのが便利.
様々な引数があるので, 使いこなすにはHELPを参照.
`star.cutoffs = NA, omit.table.layout = "n"`は忘れない.
分析がしたいのであって, 天体観測がしたいわけではないことに注意.

```{r}
install.packages("stargazer")
library(stargazer)
stargazer::stargazer(ols1,
                     type = "text",
                     style = "all", 
                     ci = TRUE,
                     star.cutoffs = NA, 
                     omit.table.layout = 'n',
                     align = TRUE)
```

### 散布図と回帰直線

散布図に回帰直線を引きたい場合には, `geom_smooth()`関数を利用する.

```{r}
ggplot(data = kakei) +
  aes(x = INC, y = CONS1) +
  geom_point() +
  geom_smooth(method = "lm", 
              se = FALSE)
```

### 予測(新しい説明変数のデータセットを作成)

データを予測するため, まずは新しい説明変数のデータセットを作成する.
データの列名は分析に利用したものと同じ名前, 同じ列数である必要性がある.
簡単のため, 単回帰で行うが重回帰でも問題なく予測できる.

```{r}
new_dat <- data.frame(
  INC = seq(from = 50,
            to = 2050,
            length.out = 20)
)
```

### 予測

データを予測するためには, `ciTools`パッケージの`add_pi()`関数を利用するのがおすすめ.
`tb`に新しい説明変数のデータフレーム, `fit`に分析の結果のオブジェクト, `alpha`に$100(1 - \alpha)\%$区間の$\alpha$の値を指定する.

`add_ci()`関数は回帰直線の信頼区間を示すのに後ほど利用する.

```{r}
library(ciTools)
pred <- add_pi(df = new_dat,
               fit = ols1,
               alpha = 0.05)
ci <- add_ci(df = new_dat,
             fit = ols1,
             alpha = 0.05)
```

### 予測区間の図示

データの散布図に予測区間を図示する.

```{r}
ggplot() +
  geom_point(
    data = kakei,
    aes(x = INC,
        y = CONS1)) +
  geom_smooth(
    data = kakei,
    aes(x = INC,
        y = CONS1),
    method = "lm",
    se = FALSE) +
  geom_ribbon(
    data = pred,
    aes(x = INC,
        ymin = LPB0.025,
        ymax = UPB0.975),
    fill = "lightblue",
    alpha = 0.5
  )
```

### `geom_smooth()`と区間

`geom_smooth()`関数を利用するとデフォルトでは回帰直線とともに, 区間が表示されている.
これは回帰直線の信頼区間.

```{r}
ggplot(data = kakei) +
  aes(x = INC,
      y = CONS1) +
  geom_point() +
  geom_smooth(
    method = "lm"
  )
```

### 回帰直線の信頼区間

`add_ci()`関数で推定した値と`geom_smooth(se = TRUE)`は一致する.

```{r}
ggplot() +
  geom_point(
    data = kakei,
    aes(x = INC,
        y = CONS1)) +
  geom_smooth(
    data = kakei,
    aes(x = INC,
        y = CONS1),
    method = "lm",
    se = FALSE) +
  geom_ribbon(
    data = ci,
    aes(x = INC,
        ymin = LCB0.025,
        ymax = UCB0.975),
    fill = "lightblue",
    alpha = 0.5
  )
```
