---
title: "状態空間モデル"
output: html_notebook
---

# Today's dataset

### 今日使うデータ

- datasetsパッケージに含まれるNileデータを用いる
- 1871-1970年の100年間のナイル川での年間河川流量($10^8 m^3$) に関する時系列データ
- 1898年のアスワンダム建設により, 流量が変化している
- 流量データのみが格納されているため, 年情報を追加したデータセットに変換する

```{r}
data(Nile, package = "datasets")
Nile.df <- data.frame("flow" = Nile,
                      "year" = 1871:1970)
```

### データ構造

- データ構造を確認する

```{r}
library(dplyr)
glimpse(Nile.df)
```

### 記述統計

- 記述統計を確認する

```{r}
summary(Nile.df)
```

### データの可視化

- ナイル川の流量を可視化して概要を把握する

```{r}
library(ggplot2)
ggplot(Nile.df) +
  aes(x = year,
      y = flow) +
  geom_line(colour = "blue") +
  labs(y = "Annual Flow", 
       x = "Year") 
```

# 時系列モデルの推定

### モデル選択

- `forecast::auto.arima()`関数を用いてAICを基準に最適な時系列モデルを選択を行う
- ARIMA(1,1,1)が選択される

```{r}
install.packages("forecast")
library(forecast)
model.Nile <- auto.arima(
  Nile.df$flow,
  ic = "aic",
  trace = T,
  stepwise = F,
  approximation = F
)
```

### 結果の確認

- `stargazer`も`jtools`も対応していないため, `summary`で結果を確認する

```{r}
summary(model.Nile)
```

### ARIMAモデルによる予測の図示

- `forecast()`関数を利用して予測を行う
    - 基本的に先のことはあまりわからない

```{r}
forecast(model.Nile, 
         level = c(95),
         h = 10) %>% 
  plot()
```

# State Space Model

### モデルの型の指定

- まずは, ローカルレベルモデル(ランダムウォーク+ノイズモデル)を推定する
- はじめに, 状態空間モデルの型を指定する
    - `order`はでローカルレベルモデル(1)か, ローカルトレンドモデル(2)かを指定する
    - `dv`で観測方程式のモデルを指定し, `dW`で状態の分散行列の対角成分を指定, `m0`で初期値を指定する

```{r}
buildModPoly1 <- function(theta){
  dlmModPoly(order = 1,
             dV = exp(theta[1]),
             dW = exp(theta[2]),
             m0 = theta[3])     
}
```

### モデルの推定

- `dlm::dlmMLE()`関数を利用して型に入れるパラメーターを推定する

```{r}
install.packages("dlm")
library(dlm)
library(magrittr)
Nile.local <- Nile.df %$% 
  dlmMLE(flow, 
         parm = c(1, 1, flow[1]), 
         buildModPoly1)
Nile.local
```


### モデルの再編

- 推定したパラメータを使ってモデルを組み直す
- Vは観測誤差の大きさ(分散)を, Wは状態の変動の大きさ(プロセスエラーの分散)を表す

```{r}
mod.Nile <- buildModPoly1(Nile.local$par)
mod.Nile
```

### フィルタリング

- 次に, パラメーターを型に入れてカルマンフィルターによるフィルタリングを行う

```{r}
Nile.filt <- dlmFilter(Nile.df$flow, mod.Nile)
Nile.filt$m
```

### フィルタリング結果の図示

フィルタリングの結果を可視化します(オレンジ色)

```{r}
ggplot(Nile.df) +
  aes(x = year,
      y = flow) +
  geom_line(colour = "blue") +
  geom_line(aes(y = Nile.filt$m[2:101]), 
            colour = "orange") +
  labs(y = "Annual Flow",
       x = "Year") 
```

### スムージング

- 最後にカルマンフィルターの結果を使ってスムージングを適用する

```{r}
Nile.smooth <- dlmSmooth(Nile.filt)
Nile.smooth$s
```

### スムージング結果の図示

スムージングの結果を可視化します(赤色)

```{r}
ggplot(Nile.df) +
  aes(x = year,
      y = flow) +
  geom_line(colour = "blue") +
  geom_line(aes(y = Nile.filt$m[2:101]),
            colour = "orange") +
  geom_line(aes(y = Nile.smooth$s[2:101]),
            colour = "red") +
  labs(y = "Annual Flow",
       x = "Year") 
```
